【裁判字號】    95,交聲,33
【裁判日期】    950329
【裁判案由】    聲明異議
【裁判全文】
臺灣臺南地法院交通事件裁定            95年度交聲字第33號
原處分機關  交通部公路總局嘉義區監理所臺南監理站
異  議  人  甲○○○
即受處分人
上列受處分人因違反道路交通管理處罰條例案件，對於交通部公
路總局嘉義區監理所臺南監理站民國95年1 月10日所為之裁決處
分（處分案號：嘉監南字第裁74-SS0000000號）聲明異議，本院
裁定如下：
    主  文
原處分撤銷。
甲○○○汽車駕駛人，行經有燈光號誌管制之交岔路口闖紅燈，
處罰鍰新臺幣伍仟肆佰元，並記違規點數參點。
    理  由
一、本件異議意旨略以：異議人即受處分人甲○○○（下稱異議
    人）從未接獲罰單，嗣於民國95年1 月10日驗車得知本裁決
    ，驗車日期已到，必須先繳清才能驗車，至申訴室經辦人員
    告知罰單寄存於郵局，然異議人亦未接到郵局招領通知，未
    能前往領取，並非拒繳罰款，戶籍地址均未更改，亦有居住
    在戶籍地等語。
二、按汽車駕駛人，行經有燈光號誌管制之交岔路口闖紅燈者，
    處新臺幣（下同）1,800元以上5,400元以下罰鍰；又汽車駕
    駛人有上開情形時，除依原條款處罰鍰外，並記違規點數 3
    點，道路交通管理處罰條例（下稱處罰條例）第53條第1 項
    及第63條第1項第3款分別定有明文。上述罰鍰額之決定，依
    據處罰條例第92條第3 項授權主管機關制定之「違反道路交
    通管理事件統一裁罰標準及處理細則」（以下簡稱裁處細則
    ）第2條第2項附件「違反道路交通管理事件統一裁罰基準表
    」（以下簡稱基準表）之規定，逾越應到案期限30日以上者
    ，不論小型車或大型車，一律裁罰法定最高額5,400 元。依
    據司法院大法官會議釋字第511 號解釋意旨認此屬法律授權
    主管機關就裁罰事宜所訂定之裁量基準，其罰鍰之額度並未
    逾越法律明定得裁罰之上限，且寓有避免各行政機關於相同
    事件恣意為不同裁罰之功能，亦非法所不許。次按車輛面對
    圓形紅燈表示禁止通行，不得超越停止線或進入路口，道路
    交通標誌標線號誌設置規則第206 條第1項第5款定有明文。
    車輛面對圓形紅燈時仍逕予穿越路口至銜接路段，含左轉、
    直行、迴轉及右轉（依箭頭綠燈允許行駛者除外），即視為
    闖紅燈之行為，業據交通部82年4 月22日交路82字第009811
    號函及內政部警政署70年警署交字第25199 號函釋甚明。按
    處理違反道路交通管理事件，有關文書送達之程序，依行政
    程序法之規定，為裁處細則第5 條所明定。又按行政機關為
    行政行為時，除法律另有規定外，應依本法規定為之，行政
    程序法第3條第1項定有明文。依此規定觀之，行政程序法原
    則上除適用於行政機關之「行政行為」外，立法者將之定位
    為「行政機關通用之行政程序基本法」，應甚明顯。而道路
    交通管理處罰條例屬行政法性質之法律，應無疑義，本條例
    之主管機關為警察機關及公路監理機關，均為行政機關，主
    管機關依本條例舉發或處罰等行為，即屬行政（罰）事件之
    行政行為，各該文書之送達方式，自應遵守行政程序法關於
    送達一節之規定。次按送達，於應受送達人之住居所、事務
    所或營業所為之；於應送達處所不獲會晤應受送達人時，得
    將文書付與有辨別事理能力之同居人、受僱人或應送達處所
    之接收郵件人員。應受送達人或其同居人、受僱人、接收郵
    件人員無正當理由拒絕收領文書時，得將文書留置於應送達
    處所，以為送達；又送達不能依前二條規定為之者，得將文
    書寄存送達地之地方自治或警察機關，並作送達通知書兩份
    ，一份黏貼於應受送達人住居所、事務所、營業所或其就業
    處所門首，另一份交由鄰關為送達者，得將文書寄存於送達
    地之郵政機關。寄存機關自收受寄存文書之日起，應保存 3
    個月；為行政程序法第72條第1項前段、第73條第1項、第 3
    項及第74條第1項、第3項亦規定甚詳。
三、經查：
  (一)本件異議人所有車牌號碼S3-5338號自小客車，於94年5月31
    日上午9 時51分許，經人駕駛行經臺南市○○○路與德興路
    口之際，因駕車行經有燈光號誌管制之交岔路口闖紅燈違規
    ，經警以自動照相設備拍照逕行舉發，嗣經原處分機關即交
    通部公路總局嘉義區監理所臺南監理站仍依據處罰條例第53
    條規定，於民國95年1月10日裁處異議人罰鍰5,400元等事實
    ，除據異議人於異議狀中所自承外，復有原處分機關嘉監南
    字第裁74-SS0000000號違反道路交通管理事件裁決書、違規
    查詢報表各1紙及逕行舉發違規照片2幀在卷可憑。足認異議
    人所有前開自小客車，確有於前揭時、地經人駕駛行經有燈
    光號誌管制之交岔路口闖紅燈之違規行為，堪以認定。
  (二)前開舉發通知單及違規舉發照片，業經臺南市警察局交通隊
    依據異議人所登記之車籍資料即「臺南市○○路291 巷32弄
    88號」，分別於94年6月30日及7月29日以大宗掛號函件郵寄
    予異議人，因未獲會晤應受送達人本人，亦無受領文書之同
    居人、受僱人或應受送達處所接收郵件人員，而於94年8月3
    日將該郵件寄存在該送達地之郵政機關即臺南市鹽埕郵局，
    並作送達通知書2 份，1份黏貼於應受送達人門首，1份置於
    該受送達處所信箱或其他適當位置，以為送達等情，有臺南
    市警察局95年1月27日南市警交字第09550032340號函附中華
    民國郵政交寄大宗掛號函件存根影本2 紙及臺南市警察局交
    通隊送達證書影本1 紙在卷可稽。另查，異議人自民國83年
    起至94年間戶籍地址均係「臺南市○○路291 巷32弄88號」
    ，除為異議狀載明外，並有異議人之「遷徒紀錄資料查詢結
    果」2 紙在卷可參，足認本件舉發通知單之送達處所，尚無
    錯誤，繼認前開舉發通知單以寄存送達係合法並有效力。異
    議人縱然實際上未收到該舉發通知單，無法在應到案日期前
    到案說明或自動繳納罰款，然仍不影響本件舉發通知單之合
    法送達。
  (三)綜上所述，異議人所有前述車輛，於上開時、地，行經有燈
    光號誌管制之交岔路口，有闖紅燈之違規事實，既可認定，
    則臺南市警察局交通隊予以逕行舉發，且依法寄存送達後，
    異議人並未於期限內自動繳交罰款，亦未於應到案日期前到
    案說明，則原處分機關引用處罰條例第53條規定，裁處異議
    人罰鍰5,400 元，於法即無不當，惟原處分機關除引用處罰
    條例第53條之規定外，本另應引用同條例第63條第1項第3款
    之規定予以記點，而原處分機關就此部分漏未裁處「記違規
    點數3 點」，於法即有未合，是本件異議雖無理由，惟原裁
    定有所不當，自應由本院將原處分撤銷，另為裁定如主文第
    2項所示。
四、據上論斷，應依道路交通案件處理辦法第20條前段，裁定如
    主文。
中    華    民    國    95    年    3     月    29    日
                    交通法庭  法  官  張維君
以上正本證明與原本無異。
如不服本裁定，應於收受送達後5日內向本院提出抗告狀（應附
繕本）。
                              書記官  陳志德
中    華    民    國    95    年    3     月    29    日


司法院資訊處製作；財團法人民間司法改革基金會備份。
